臺灣新北地方法院民事裁定
111年度消債更字第224號
聲  請  人  官宏一  

代  理  人  高正杰律師(法扶律師)

上列聲請人依消費者債務清理條例聲請更生事件，本院裁定如下
：
    主  文
聲請人官宏一自中華民國一百一十一年十月十七日下午五時起開
始更生程序。
命司法事務官進行本件更生程序。
    理  由
一、按債務人不能清償債務或有不能清償之虞者，得依本條例所
    定更生或清算程序，清理其債務；本條例所稱消費者，係指
    5年內未從事營業活動或從事小規模營業活動之自然人，前
    項小規模營業係指營業額平均每月新臺幣（下同）20萬元以
    下者；債務人無擔保或無優先權之本金及利息債務總額未逾
    1,200萬元者，於法院裁定開始清算程序或宣告破產前，得
    向法院聲請更生。消費者債務清理條例（下稱消債條例）第
    3條、第2條第1項、第2項、第42條第1項分別定有明文。又
    債務人對於金融機構負債務者，在聲請更生或清算前，應向
    最大債權金融機構請求協商債務清償方案，或向其住、居所
    地之法院或鄉、鎮、市、區調解委員會聲請債務清理之調解
    。債務人為前項請求或聲請，應以書面為之，並提出財產及
    收入狀況說明書、債權人及債務人清冊，及按債權人之人數
    提出繕本或影本，亦為消債條例第151條第1項、第2項所明
    定。再法院開始更生程序之裁定，應載明其年、月、日、時
    ，並即時發生效力；法院裁定開始更生或清算程序後，得命
    司法事務官行更生或清算程序，消債條例第45條第1項、第1
    6條第1項前段亦有明文可參。
二、本件聲請意旨略以：聲請人現從事臨時工，每月平均收入約
    1萬8,000元，名下有保單3張、田賦3筆（均與他人共有）強
    制執行中，而無擔保或無優先權之債務總額約233,335元，
    於民國111年4月向本院聲請前置調解，另有資產管理公司債
    務致最大債權銀行無法提出方案而調解不成立，聲請人每月
    薪資扣除必要生活費用後，無法清償上開債務。又伊於5年
    內並未從事營業額平均每月20萬元以下之營業活動，復未經
    法院裁定開始清算程序或宣告破產，爰請求鈞院裁定准予更
    生等語。
三、經查：
  ㈠聲請人前有不能清償債務之情事，於111年2月25日具狀向本
    院聲請消債條例前置調解，經本院以111年度司消債調字第1
    24號聲請調解事件受理在案，惟雙方無法達成協議，於111
    年4月27日調解不成立，有調解不成立證明書在卷可參【見
    本院111年度司消債調字第124號卷（下稱司調卷）第44、46
    頁】，是本院自應綜合其目前全部收支及財產狀況，評估是
    否已達不能維持最低生活條件，而有「不能清償債務或有不
    能清償之虞」之情形。
  ㈡聲請人主張聲請更生前2年至迄今從事臨時工，無固定雇主，
    日薪1,200元，每月收入平均約為18,000元，此有聲請人106
    年度至110年度綜合所得稅各類所得資料清單、勞工保險被
    保險人投保資料表、收入切結書在卷可稽(見司調卷第12至1
    4頁；本院卷第35至42頁)，則在查無聲請人有其他收入來源
    之情形下，佐以聲請人之勞工保險已退保，聲請人並已提出
    其尹所出具之收入切結書以證明其現在薪資所得，則聲請人
    上開所為之主張，尚非不可採信，據上，本院即以18,000元
    作為計算聲請人目前償債能力之依據。
  ㈣另聲請人名下有保單3張皆係新光產物傷害險，並無保單價值
    ；惟查聲請人所有土地3筆（即新北市○○區○○○段○○○○段0000
    0○00000○00000號土地）乃繼承取得，權利範圍均為1/9，現
    遭債權人強制執行（臺灣臺北地方法院110年度司執字第100
    947號），有第一類謄本附卷可稽（見本院卷第43至48頁）
    ，目前已實施第三次拍賣均無人應買，執行法院於111年7月
    18日進行特別變賣程序後之減價拍賣，顯見變賣不易。上開
    事實有聲請人全國財產稅總歸戶財產查詢清單、土地登記第
    一類謄本、臺灣臺北地方法院民事執行處通知及中華民國人
    壽保險商業同業公會保險通報作業資訊系統資料查詢結果表
    等，附卷可稽(見司調卷第11頁；本院卷第43至49頁、第63
    頁、第69至72頁)。且債務人陳報其名下除上開所示之財產
    外，別無其他財產，亦有全國財產稅總歸戶財產查詢清單、
    存摺存款明細表、保險業通報作業資訊系統資料查詢結果表
    、集保戶往來參加人明細資料表（含帳號）、保管帳戶餘額
    表、客戶存券異動明細表、投資人於各專戶無資料明細表、
    投資人於清算交割銀行未開戶明細表等件附卷可稽（見司調
    卷第11頁、本院卷第51至67頁）。
　㈤按債務人必要生活費用，以最近一年衛生福利部或直轄市政
    府所公告當地區每人每月最低生活費1.2倍定之；債務人聲
    請更生或清算時所提財產及收入狀況說明書，其表明每月必
    要支出之數額，與本條例第64條之2第1項、第2項規定之認
    定標準相符者，毋庸記載原因、種類及提出證明文件，消債
    條例第64條之2第1項、消費者債務清理條例施行細則第21條
    之1第3項定有明文。查聲請人主張其每月必要生活費用以新
    北市最低生活費之1.2倍計算（見司調第6頁），本院審酌聲
    請人居住在新北市三重區，此有全戶戶籍謄本附卷可參（見
    司調卷第16頁），爰參酌衛生福利部公告之111年度新北市
    每人每月最低生活費用15,800元之1.2倍即18,960元（計算
    式：15,800元×1.2＝18,960元），並以此數額作為聲請人每
    月必要生活費用。
　㈥基上，以債務人每月收入18,000元，扣除其每月必要生活費
    用18,960元，已無剩餘，惟據債務人之財團法人金融聯合徵
    信中心查詢當事人綜合信用報告回覆書及債權人陳報狀所載
    （見司調卷第9至10頁、第42頁），債務人積欠富邦資產管
    理公司本金債務86,793元（見司調卷第25頁正反面、本院卷
    第25至38頁）、華南商業銀行股份有限公司本金債務58,756
    元（見本院卷第39頁），聯邦商業銀行8萬9千多元債務（見
    司調卷第9頁），再參酌債務人民國00年出生（見司調卷第1
    6頁），是本院審酌債務人之財產、信用、勞力及生活費用
    支出等狀況，堪認債務人客觀上經濟狀況已有不能清償債務
    之虞，而有藉助更生制度調整其與債權人間之權利義務關係
    而重建其經濟生活之必要，自應許債務人得藉由更生程序清
    理債務。　
四、綜上所述，本件聲請人為一般消費者，並未從事營業活動，
    且其確有不能清償債務之情事，又所負無擔保或無優先權之
    債務並未逾1,200萬元，亦未經法院裁定開始清算程序或宣
    告破產，復查無消債條例第6條第3項、第8條或第46條各款
    所定駁回更生聲請之事由存在，則聲請人聲請本件更生，洵
    屬有據，應予准許。
五、至聲請人於更生程序開始後，應另提出足以為債權人會議可
    決或經法院認為公允之更生方案以供採擇，俾免更生程序進
    行至依消債條例第61條規定應行清算之程度，附此敘明。
六、依消債條例第11條第1項、第45條第1項、第16條第1項，裁
    定如主文。
中　　華　　民　　國　　111 　年　　10　　月　　17　　日
              民事第一庭    法　　　官　朱慧真
上為正本係照原本作成。
本件不得抗告。
本裁定已於111年10月17日下午5時整公告。
中　　華　　民　　國　　111 　年　　10　　月　　17　　日
                            書　記　官　黃翊芳